【裁判字號】    98,交聲,647
【裁判日期】    981023
【裁判案由】    聲明異議
【裁判全文】
臺灣彰化地方法院交通事件裁定         98年度交聲字第647號
原處分機關  交通部公路總局臺中區監理所彰化監理站
異  議  人
即受處分人  甲○○
上列受處分人因違反道路交通管理處罰條例案件，對於交通部公
路總局臺中區監理所彰化監理站中華民國98年4 月8 日所為之處
分（原處分案號：彰監四字第裁64-C00000000號），聲明異議，
本院裁定如下：
    主  文
原處分撤銷。
甲○○不罰。
    理  由
一、本件聲明異議意旨如附件聲請書所載。
二、原處分機關係以異議人即受處分人甲○○，於民國98年2 月
    15日18時15分許，騎乘車牌號碼IDA-465 號普通重型機車，
    行經臺北縣永和市○○路、福和路路口，因闖紅燈等情，依
    道路交通管理處罰條例第53條第1 項之規定，裁處罰鍰新臺
    幣（下同）1800元、並違規點數3 點，有原處分機關98年4
    月8 日彰監四字第裁64-C00000000號裁決書附卷可稽。
三、按汽車駕駛人，行經有燈光號誌管制之交岔路口闖紅燈者，
    處1800元以上5400元以下罰鍰，道路交通管理處罰條例第53
    條第1 項定有明文。
四、經查：
  (一)臺北縣永和市○○路一段往南方向，自自強街口、福和路口
    、秀朗路一段路口，迄保平路口，計有六岔路口與十字型路
    口各1 處，其號誌之配置如附圖所示，永和路一段與自強街
    、福和路、永和路一段111 巷、秀朗路一段，所構成之六岔
    路口，稱為A 區○○○路○段與保平路口，則為十字型路口
    ，稱為B 區○○ ○○道近遠燈所設置之交通號誌，係屬連動
    變換燈號運作，即號誌與號誌係同時變換燈號，換言之
    ，進入A 路口時為綠燈，確有可能於全紅清道時間或穿越後
    受限於車流壅塞之情形下，於號誌變換為紅燈時發生仍未駛
    離A 路口之情形乙節，業據臺北縣政府交通局98年9 月10日
    以北交工字第0980724057號函及檢附示意圖、現場號誌照片
    闡明在卷（見本院卷第27至34頁）。是以，異議人所辯其於
    通過上開示意圖所示號誌時為綠燈，而行駛至號誌為紅
    燈，因該處路面並無設置停止線，不可能停在該紅燈前，而
    往前駛至保平路口始停下等語，核與上開臺北縣政府交通局
    函文說明相符，即非無稽。
  (二)其次，依據交通部部頒交通工程手冊路口內車輛清道時間係
    指示已經進入交岔路口之車輛繼續前進駛離交岔路，以供他
    向車輛通行，上開所指清道時間可分為黃燈時間及全紅時間
    ；是以，倘逕自穿越附圖所示A 區號誌而至B 區號誌，
    並無闖紅燈之問題，即A 區○○○路口，駛入該路口之駕駛
    人可利用全紅時間駛出該路口，尚且，因為A 區所示六個號
    誌為同一個路口內，故往B 路口方向車道路口即號誌前，
    無需加繪停止線等情，亦有臺北縣政府交通局98年10月5 日
    北交工字第0980797863號函附卷可稽（見本院卷第37頁）；
    顯見，異議人固有穿越附圖所示號誌之紅燈，然倘其確於
    綠燈時進入A 區，而後號誌變換為紅燈始駛離A 區者，於法
    即無不合。
  (三)再者，六岔路口並非常見，異議人既自承有闖越附圖所示號
    誌之紅燈，初已為不利己之陳述，倘其刻意虛捏當時之行
    為情狀，自得飾詞爭執號誌為綠燈或黃燈，即無闖紅燈之
    前提產生；然上開由六座交通號誌所包圍之交岔路口區○○
    ○○○路口，駛入該區域之車輛，猶得於號誌全紅之時間即
    所謂「清道時間」駛離之情，本院尚須依職權查詢主管機關
    始得而知，一般人對此事項恐難明知，異議人於聲明異議狀
    中亦絲毫未曾言及相關事由之抗辯，顯見，異議人並非自恃
    此部分依法有據，而故為承認確有闖越紅燈之事實；尚且，
    異議人為警查獲之時間為傍晚6 時15分許，以該地區人口之
    密集，縱為假日此時段因車流量大，而無法於變換號誌之際
    ，順利離開系爭六岔路口，亦無悖於經驗法則，是其所述於
    綠燈時進入該路口，於紅燈時駛離該路口乙節，難謂有何不
    可信之處。況，永和路一段往南經過系爭六岔路口時係向右
    彎，對照卷附現場照片所示（見本院卷第18至21頁），員警
    所處之永和路一段、保平路口，實無法目睹上開彎道前，如
    附圖所示號誌之燈號究竟為何，其二者間即A 區與B 區間
    之號誌係各自採連動號誌，已如前述，自不得因攔停異議人
    時號誌已變更為紅燈，驟認異議人於穿越號誌時亦為紅
    燈，此等因穿越大型之六岔路口而產生之時間差，客觀上本
    屬可能存在，顯難排除異議人所述之真實性。
五、綜上所述，本件並無積極證據足認異議人於穿越如附圖所示
    號誌時為闖紅燈，其雖有闖越號誌之紅燈，然不能排除
    其於綠燈時已進入系爭六岔路口，揆諸前揭臺北縣政府交通
    局函文之說明，異議人依法不僅可以穿越號誌之紅燈，甚
    至應盡速穿越該路口，而不得將車輛停止於號誌之燈號前
    ，此亦係何以臺北縣政府交通局未於該處設置停止線之緣故
    。從而，本院認異議人之異議為有理由，應由本院撤銷原處
    分，並諭知異議人不罰，爰依道路交通管理處罰條例第87條
    第2 項，道路交通案件處理法第20條，裁定如主文。
中    華    民    國    98    年    10    月    23    日
                  交通法庭            法  官  戰諭威
以上正本證明與原本無異。
如不服本裁定，應於裁定送達後五日內向本院提出抗告狀( 須附
抗告狀繕本 )。
中    華    民    國    98    年    10    月    23    日
                                      書記官  陳佳宏


司法院資訊處製作；財團法人民間司法改革基金會備份。
